【裁判字號】    88,易,3070
【裁判日期】    890803
【裁判案由】    偽造文書
【裁判全文】
臺灣臺北地方法院刑事判決                        八十八年度易字第三七號
    公  訴  人  臺灣臺北地方法院檢察署檢察官
    被      告  戊○○
              （黃信宏）
                己○○
                乙○○
                丙○○
右列被告因偽造文書案件，經檢察官提起公訴（八十八年度偵字第六八六五號），暨
併案審理（臺灣高雄地方法院檢察署八十九年度他字第二六號），本院判決如左：
    主  文
戊○○（原名黃信宏）共同明知為不實之事項，而使公務員登載於職務上所掌之公文
書，足以生損害於公眾及他人，累犯，處拘役伍拾日，如易科罰金，以參佰元折算壹
日。
己○○、乙○○、丙○○均無罪。
    事  實
一、戊○○（原名黃信宏）前曾於民國（下同）八十四年九月間因恐嚇案件，經本院
    判處有期徒刑一年確定，並於八十五年十月十日假釋期滿執行完畢，猶不知悔改
    ，於八十六年十二月二十六日明知庚○○（臺灣高雄地方法院檢察署《下簡稱高
    雄地檢署》檢察官起訴在案）於八十六年十二月十九日係持其友人己○○之配偶
    乙○○（以上二人均另為無罪判決）國民身分證（係己○○質押予庚○○），以
    身分證毀損為由，冒用乙○○名義，向台北市中山區戶政事務所（下簡稱中山戶
    政所）申請補領國民身分證，並在乙○○國民身分證申請書上貼不詳姓名之較胖
    女子照片，竟與庚○○基於犯意之聯絡，同意書寫切結書，事後補證明庚○○確
    係乙○○本人，使該不知情之戶政事務所人員將此不實之事項，登載於其職務所
    掌之戶藉登記簿及國民身分證上，並核發貼有上開不詳姓名之較胖女子照片之國
    民身分證予庚○○，足以生損害於乙○○及戶政機關業務管理之正確性，嗣於八
    十七年十月八日，乙○○本人至該戶政事務所申請補領身分證，始經該戶政事務
    所查知上情。
二、案經臺北市政府警察局中山分局移送臺灣臺北地方法院檢察署檢察官偵查起訴暨
    併案審理。
    理  由
壹、有罪部分：（被告戊○○）
  一、訊據被告固供承曾於八十六年十二月二十六日前往台北市中山區戶政事務所書
      寫切結書，當日到場之女子並非到庭之乙○○本人等情，惟矢口否認有上開犯
      行，辯稱伊當時不知道那不是乙○○本人，不知道是假的，沒有犯罪之意思云
      云。然查右揭事實，業據共同被告乙○○、己○○於偵查及本院調查中、共犯
      庚○○於高雄地檢署八十八年度偵字第二七四五五號案件中供認無訛。復有八
      十六年十二月十九日國民身分證申請書、切結書、變造之國民身分證影本附卷
      可稽。又查被告於偵查中自承在己○○家見過真正乙○○等語，且上開國民身
      分證申請書上不知姓名之較胖女子照片，外形與真正之乙○○亦差距其大，被
      告豈有誤認之餘地，況苟其不認識乙○○，又何以無故為他人作證？足見被告
      所辯，顯係事後卸責之詞，不可採信，本件事證明確，其犯行堪以認定，應依
      法論科。
  二、核被告所為，係犯刑法第二百十四條之使公務員登載不實罪。被告與庚○○間
      有犯意之聯絡，行為之分擔，為共同正犯。又查被告戊○○前曾於八十四年九
      月間因恐嚇案件，經本院判處有期徒刑一年確定，並於八十五年十月十日假釋
      期滿執行完畢等情，有臺灣高等法院檢察署刑案案紀錄簡覆表一紙附卷可按，
      其於五年以內再犯本件有期徒刑以上之罪，為累犯，應依法加重其刑。爰審酌
      被告犯罪之動機、目的、手段、品行、智識程度、所生危害及犯罪後之態度等
      一切情狀，量處如主文所示之刑，並諭知易科罰金之折算標準，以資懲儆。
  三、另公訴人認被告共同變造乙○○國民身分證及偽造國民身分證申請書部分，查
      證人即台北市民政局人員甲○○於本院調查中證稱，在八十七年四月申請補發
      身分證要二個保證人，丙○○部分是八十六年十二月十九日保證人，他身分證
      破損，核對口卡對不到，我們才退回，後來他們再請一個保證人來做證，才有
      二個日期等語，故被告於八十六年十二月二十六日書寫切結書，補作證明時，
      該變造為上開不詳姓名之較胖女子之乙○○國民身分證及申請書業於八十六年
      十二月十九日完成，此並有上開變造之國民身分證在卷可證，可見被告就庚○○變造國民身分證及偽造國民身分證申請書部分並未參與，就此部分自無與庚○○有犯意之聯絡，惟公訴人認此部分與被告戊○○上開有罪部分，有牽連犯
      之裁判上一罪關係，爰不另為無罪之諭知；另併案之高雄地檢署八十九年度他
      字第二六號被告戊○○（黃信宏）偽造文書案件，與本件起訴部分，係屬單純
      一罪之關係，為起訴效力所及，本院自應併予審理。均併此敘明。
貳、無罪部分：（被告己○○、乙○○、丙○○部分）
  一、公訴意旨略以：被告己○○、乙○○、戊○○（業經有罪判決）、丙○○四人
      基於概括之共同犯意，先由被告乙○○提供身分證，及被告己○○提供不詳女
      子之相片由錢某、林女請戊○○、丙○○填寫證明申請內容實在之證明書後，
      於八十六年十二月十九日由錢某、林女向台北市中山區戶政事務所謊報遺失，
      冒領身分證持用，復將原有舊證件相片毀損使之糢糊不清，再於八十七年十一
      月三日由被告乙○○持本人相片、廢證填具申請書以「損毀換領」為由申請換
      領時，為台北市政府民政局人員核對時，發覺其偽。足生損害於戶政機關對於
      戶政業務管理之正確性。因認被告己○○、乙○○、丙○○共同涉有刑法第二
      百十四條使公務員登載不實、第二百十二條變造特種文書罪嫌云云。
  二、按犯罪事實應依證據認定之，無證據不得推定其犯罪事實。又不能證明被告犯
      罪者，應諭知無罪之判決，刑事訴訟法第一百五十四條、第三百零一條第一項
      分別定有明文。所謂證據，須適於為被告犯罪事實之證明者，始得採為斷罪資
      料，如未能發現相當證據，或證據不足以證明，自不能以推測或擬制之方法，
      以為裁判基礎。最高法院五十三年台上字第二七五０號及四十年台上字第八六
      號判例參酌。查公訴人認被告被告己○○、乙○○、丙○○涉有上開犯嫌，無
      非以被告己○○、乙○○之自白、國民身分證申請書、台北市政府民政局函影
      本為主要論據。惟訊據被告己○○、乙○○、丙○○均堅決否認有上開犯嫌，
      被告己○○辯稱伊完全不知道此事，至八十七年十一月三日陪太太乙○○去申
      請補發時才知道，伊沒有犯罪之事實等語；被告乙○○則以那不是伊，伊不知
      道等語置辯；被告丙○○另辯稱伊身分證遺失過，伊從頭到尾不知此事，申請
      書上之筆跡不是伊的，伊也不認識他們等語。經查乙○○之國民身分證係由被
      告己○○交予庚○○作為借錢之質押物，嗣後係由庚○○持該國民身分證向中
      山戶政所，冒用乙○○名義，申領國民身分證等情，業據庚○○供承明確，已
      如前述，並有附於高雄地檢署八十九年度他字第二六號偵查卷之庚○○持換發
      之乙○○國民身分證（照片為上開較胖之不詳姓名女子）向銀行申請帳戶所留
      存之資料可憑，足見八十六年十二月十九日前往中山戶政所以乙○○名義換貼
      照片冒領國民身分證者為庚○○，並非被告乙○○，且八十六年十二月二十六
      日陪同庚○○、戊○○去中山戶政所之人為「朱皮」丁○○，不是己○○之事
      實，亦據共同被告戊○○於本院調查及高雄地檢署八十九年度他字第二六號偵
      查中供承明確，況倘被告乙○○、己○○係提供乙○○國民身分證予庚○○至
      中山戶政所冒領換發國民身分證，則其上既已換貼與真正乙○○本人大相逕庭
      之他人照片，被告乙○○、己○○豈敢再於八十七年十一月三日前往中山戶政
      所持本人照片申請換領國民身分證，故被告乙○○、己○○對庚○○於八十六
      年十二月十九、二十六日在中山戶政所冒領乙○○國民身分證一事並不知情。
      再查被告丙○○確於八十六年二月五日、五月五日、八十七年五月二十九日均
      曾向台北市信義戶政事務所申請補發國民身分證等情，有台北市信義戶政事務
      所八十九年四月二十六日（八九）北市信戶字第八九六０五四二九００號函暨
      所附之補證申請書附卷可查。且查署名丙○○之八十六年十二月十九日證明書
      上之筆跡與被告丙○○當庭書寫十遍名字，無論在外形、筆順上均不相同。被
      告乙○○、己○○、戊○○亦均稱不認識丙○○本人等語，從而被告丙○○所
      辯尚堪採信。此外又查無其他積極證據，足認被告己○○、乙○○、丙○○確
      有偽造文書、使公務員登載不實等情事，不能證明被告等三人犯罪，依法均應
      諭知無罪之判決。
  三、至高雄地檢署檢察官併案之八十九年度他字第二六號被告丙○○偽造文書案件
      部分，與本件係屬單純一罪之關係，併此敘明。
據上論斷，應依刑事訴訟法第二百九十九條第一項前段、第三百零一條第一項，刑法
第二十八條、第二百十四條、第四十七條、第四十一條，罰金罰鍰提高標準條例第一
條前段、第二條，判決如主文。
本案經檢察官楊榮宗到庭執行職務
中    華    民    國      八十九      年      八      月      三        日
                                      臺灣臺北地方法院刑事第九庭
                                          法  官  黃  雯  惠
右正本證明與原本無異。
如不服本判決，應於判決送達後十日內，向本院提出上訴狀。
                                          書記官  林  素  霜
中    華    民    國      八十九      年      八      月      八        日
附錄本案論罪科刑法條全文：
刑法第二百一十四條：
明知為不實之事項，而使公務員登載於職務上所掌之公文書，足以生損害於公眾或他
人者，處三年以下有期徒刑、拘役或五百元以下罰金。


司法院資訊處製作；財團法人民間司法改革基金會備份。
